【裁判字號】    99,交聲,827
【裁判日期】    990625
【裁判案由】    違反道路交通管理處罰條例聲明異議
【裁判全文】
臺灣桃園地方法院交通事件裁定         99年度交聲字第827號
原處分機關  交通部公路總局新竹區監理所桃園監理站
異  議  人
即受處分人  甲○○
上列受處分人因違反道路交通管理處罰條例案件，對於交通部公
路總局新竹區監理所桃園監理站於民國99年6 月10日以桃監裁罰
字第裁52-Z00000000號違反道路交通管理事件裁決書所為之裁決
處分（原舉發案號：內政部警政署國道公路警察局公警局交字第
Z00000000號）不服，聲明異議，本院裁定如下：
    主  文
原處分撤銷。
甲○○汽車駕駛人，駕駛汽車經測試檢定酒精濃度超過規定標準
，應吊扣普通小型車駕駛執照拾貳個月及接受道路交通安全講習
。
    理  由
一、原處分意旨略以：異議人即受處分人甲○○於民國98年9 月
    9 日晚間11時5 分許，駕駛車牌號碼7976-DJ 號自用小客車
    行經國道二東向1 公里，為警以「酒後駕車，經酒精測定儀
    器測得酒測值為0.72mg/L法定值0.25mg/L（禁駛）」違規舉
    發，嗣經原處分機關依道路交通管理處罰條例第35條第1 項
    第1 款之規定，於99年6 月10日以桃監裁罰字第裁52-Z0000
    0000號裁決書裁處受處分人罰鍰新臺幣（下同）49,500元，
    吊扣駕駛執照12個月，並施以道路交通安全講習。
二、聲明異議意旨略以：受處分人因酒醉駕駛之違背交通安全駕
    駛罪，業經臺灣桃園地方法院檢察署檢察官為緩起訴處分，
    並已依緩起訴處分條件繳交30,000元，並參加臺灣桃園地方
    法院檢察署所舉辦之酒駕認知輔導教育課程1 場，然又經監
    理站裁處罰鍰49,500元，基於一罪不二罰之原則，請求撤銷
    原處分等語。
三、按汽車駕駛人有飲用酒類或其他類似物後其吐氣所含酒精濃
    度超過每公升0.25毫克或血液中酒精濃度超過百分之0.05以
    上之情形者，不得駕車。又汽車駕駛人，駕駛汽車經測試檢
    定有酒精濃度超過規定標準之情形者，處15,000元以上60,0
    00元以下罰鍰，並當場移置保管該汽車及吊扣其駕駛執照 1
    年；因而肇事致人受傷者，並吊扣其駕駛執照2 年；致人重
    傷或死亡者，吊銷其駕駛執照，並不得再考領。又汽車駕駛
    人，有第35條第1 項規定之情形者，應接受道路交通安全講
    習。道路交通安全規則第114 條第2 款、道路交通管理處罰
    條例第35條第1 項第1 款、第24條第1 項第2 款分別定有明
    文。
四、經查：
（一）原處分對於受處分人酒後駕車部分之處罰，係基於單一違
      規行為，依據同一法律規定（道路交通管理處罰條例第35
      條第1 項第1 款、第24條第1 項第2 款）所為之處罰，其
      處罰方式雖有三種，然實際則為單一處分，無法割裂，故
      異議人聲明異議時雖謹就原處分裁處罰鍰之部分聲明異議
      ，惟基於上開原則，原處分就受處分人酒後駕車行為所違
      反道路交通管理處罰條例規定而裁處之裁決全部，均在聲
      明異議範圍內，應受法院審查，先予敘明。
（二）本件受處分人飲用酒類後駕駛自用小客車，於上開時、地
      為警查獲，經進行呼氣酒精濃度測試，測得其呼氣酒精濃
      度達每公升0.72毫克，已逾規定不得駕駛車輛之濃度標準
      ，乃依法掣單舉發，為受處分人所不爭執，並有舉發違反
      道路交通管理事件通知單、呼氣酒精濃度測試單影本、交
      通部公路總局新竹區監理所桃園監理站桃監裁罰字第裁52
      -Z00000000號違反道路交通管理事件裁決書在卷可稽，自
      堪信實。
（三）按一行為同時觸犯刑事法律及違反行政法上義務規定者，
      依刑事法律處罰之。但其行為應處以其他種類行政罰或得
      沒入之物而未經法院宣告沒收者，亦得裁處之，前1 項行
      為如經不起訴處分或為無罪、免訴、不受理、不付審理之
      裁判確定者，得依違反行政法上義務規定裁處之，行政罰
      法第26條第1 項、第2 項定有明文。究其立法理由，一行
      為同時觸犯刑事法律及違反行政法上義務規定時，由於刑
      罰與行政罰同屬對不法行為之制裁，刑罰之懲罰作用較強
      ，故在處罰目的相同且處罰方式相同時，若依刑事法律處
      罰，即足資警惕時，實無一事二罰再處行政罰之必要，又
      同條第2 項之立法意旨係以刑事程序中之不起訴處分、無
      罪、免訴、不受理、不付審理之裁判者，均屬對於被告不
      為刑事處罰之結果，此時因刑事處罰不存在，對該刑事不
      處罰之行為，依違反行政法上義務規定裁處，自不致有一
      行為二罰之情。另所謂刑事訴訟法第253 條之1 所規定之
      「緩起訴處分」是指雖然合乎起訴要件及門檻，惟檢察官
      基於便宜原則的考量，尤是一般預防與特別預防之目的，
      課予被告一定的負擔或指示後，予以暫緩起訴之裁量處分
      ，惟若被告並未遵守其負擔或指示者，或符合一定法定要
      件者，檢察官得撤銷該處分，其後該案件可能提起公訴而
      受刑事處罰，故須待緩起訴處分實質確定時，亦即緩起訴
      期間屆滿且未被撤銷者，被告才最終地確定免於受刑事訴
      追。又檢察官對被告為緩起訴處分時，依同法第253 條之
      2 第1 項規定對被告所為之指示及課予之負擔，雖非刑罰
      ，但對被告迭有財產減少及自由受限之影響，性質上可謂
      刑事處分，基於一行為不二罰原則，異議人既已就其行為
      受到刑事處分，自不應因同一行為再受到國家的處罰（本
      院暨所屬法院96年法律座談會刑事類提案第36號研討結果
      參照）。故參行政罰法第26條第2 項之立法意旨，在緩起
      訴期間內，因該緩起訴處分仍有被撤銷之可能，原處分機
      關若同時依法為行政裁決，將使受處分人有遭受行政處罰
      及刑事訴追之危險，故應認應受行政裁罰之行為，關於罰
      鍰部分，同一事實如經緩起訴處分，在緩起訴猶豫期間經
      過而未經撤銷前，尚無為行政處罰之餘地。本件受處分人
      同一酒後駕車之行為，因同時觸犯刑法第185 條之3 之公
      共危險罪，經移送臺灣桃園地方法院檢察署檢察官偵辦，
      經該署檢察官於99年1 月8 日以98年度偵字第21563 號為
      緩起訴處分，該緩起訴於99年4 月27日確定，緩起訴期間
      為2 年（緩起訴期間自99年4 月27日至101 年4 月26日）
      ，並應於緩起訴處分確定後6 個月內，向國庫支付30,000
      元，暨參加臺灣桃園地方法院檢察署舉辦之酒駕認知輔導
      教育課程1 場等情，有98年度偵字第21563 號緩起訴處分
      書、臺灣高等法院被告前案紀錄表各1 份附卷可稽，自堪
      信實。職是，前開緩起訴處分期間既於101 年4 月26日始
      告屆滿，則原處分機關在受處分人尚未經終局確定無庸受
      刑事處罰前，逕於99年6 月10日裁處罰鍰49,500元，難謂
      適法。
五、綜上所述，受處分人於前揭時、地駕駛自用小客車，經檢測
    酒精濃度超過規定標準之違規行為事證明確，堪予認定，原
    處分機關據以援引道路交通管理處罰條例第35條第1 項第1
    款規定吊扣受處分人普通小型車駕駛執照，並施以道路交通
    安全講習處分，核無違誤，然原處分機關未審酌前情，在緩
    起訴處分尚未實質確定前，逕依道路交通管理處罰條例第35
    條第1 項第1 款規定裁罰受處分人罰鍰49,500元部分，顯與
    行政罰法第26條第1 項前段、第2 項之規定意旨有違，本院
    應將原處分撤銷，自為裁罰如主文第2 項所示，以期適法。
    至罰緩部分應由原處分機關俟上開緩起訴期間屆滿後，依受
    處分人是否經撤銷緩起訴及受刑事追訴處罰之情形，暨參酌
    道路交通管理處罰條例第35條第8 項所定「經裁判確定處以
    之罰金低於本條例第92條第3 項所訂最低罰鍰基準規定者，
    應依本條例裁決繳納不足最低罰鍰」之意旨，另為適法之處
    理，併此敘明。
據上論斷，應依道路交通管理處罰條例第87條第2 項，道路交通
案件處理辦法第20條前段，裁定如主文。
中    華    民    國    99    年    6     月    25    日
                  交通法庭    法  官  葉藍鸚
以上正本證明與原本無異。
如不服本裁定，應於裁定送達後5 日內向本院提出抗告狀。
                              書記官  冒佩妤
中    華    民    國    99    年    6     月    30    日

司法院資訊處製作；財團法人民間司法改革基金會備份。
